---
title: "DataFrame"
author: "Pusat Studi Data Sains (PSDS) Program Studi Matematika UAD"
date: "1/6/2021"
output: html_document
---

```{r setup, include=FALSE}
knitr::opts_chunk$set(echo = TRUE)
```

# Data Frame pada R
Assalamualaikum warahmatullahi wabarakatuh, Robbi Zidni Ilma Warzuqni Fahma, Aamiin
Semoga Allah senantiasa memberkahi kita, dan menganugerahkan kepada kita, Ilmu yang bermanfaat. Dalam modul ini, teman-teman akan belajar Data Frame pada R.

Berbeda dengan matriks yang elemen-elemennya harus memiliki type data yang sama, data frame dapat berisikan elemen-elemen dengan type data yang berbeda. Dalam kehidupan sehari-hari kita akan lebih banyak menggunakan data frame daripada matriks. Data frame lebih relevan dengan banyak data yang ada.


## Membuat Data Frame


**Membuat DataFrame**
```{r}
nama <- c("Ana","Banu", "Cici", "Dido", "Erik")
tahun <- c(1992,1995,1993,1999,1994)
lahir <- data.frame(nama, tahun)
lahir
```

**Memanggil DataFrame bawaan**
```{r}
mtcars 
```
## Mengenal Data Frame
```{r}
#Melihat profil Data Frame
str(mtcars)
#Statistik Data Numerik pada Data Frame
summary(mtcars)

```
## Mengakses Data Frame
```{r}
#Mendefinisikan Data Frame df
df<-mtcars
print(df)
#Mengakses kolom dengan nama kolom
pilih_kolom<-df$mpg
print(pilih_kolom)
#Mengakses kolom dengan indeks baris
pilih_baris<-df[1:5]
print(pilih_baris)
#Mengakses kolom dengan indeks baris dan kolom
pilih_df<-df[1:5, 2:3]
print(pilih_df)
#Mengakses data dengan kriteria tertentu [misal cyl=6] (tunggal)
pilih_df1<-df[df[, "cyl"]==6,]
print(pilih_df1)
#Mengakses data dengan kriteria tertentu [misal cyl=6 dan disp=160.0] (lebih dari satu)
pilih_df2<-df[df[, "cyl"]==6 & df[, "disp"]==160.0,]
print(pilih_df2)
#Mengakses data dengan kriteria tertentu dan untukkolom tertentu
pilih_df3<-df[df[, "cyl"]==6 & df[, "disp"]==160.0, "wt"]
print(pilih_df3)
```

## Memodifikasi DataFrame
**Menambah Kolom Baru**
```{r}
# Membuat Data Frame.
emp.data <- data.frame(
   emp_id = c (1:5), 
   emp_name = c("Ricki","Daan","Megi","Ryan","Budi"),
   salary = c(623.3,515.2,611.0,729.0,843.25), 
   
   start_date = as.Date(c("2012-01-01", "2013-09-23", "2014-11-15", "2014-05-11",
      "2015-03-27")),
   stringsAsFactors = FALSE
)

# Menambah kolom Departemen.
emp.data$dept <- c("IT","Operations","IT","HR","Finance")
v <- emp.data
print(v)
```

**Menambah Baris Baru**
```{r}
# Membuat Data Frame.
emp.data <- data.frame(
   emp_id = c (1:5), 
   emp_name = c("Ricki","Daan","Megi","Ryan","Budi"),
   salary = c(623.3,515.2,611.0,729.0,843.25), 
   
   start_date = as.Date(c("2012-01-01", "2013-09-23", "2014-11-15", "2014-05-11",
      "2015-03-27")),
   dept = c("IT","Operations","IT","HR","Finance"),
   stringsAsFactors = FALSE
)
# Membuat Data Frame kedua
emp.newdata <- 	data.frame(
   emp_id = c (6:8), 
   emp_name = c("Rasmi","Pranab","Tusar"),
   salary = c(578.0,722.5,632.8), 
   start_date = as.Date(c("2013-05-21","2013-07-30","2014-06-17")),
   dept = c("IT","Operations","Finance"),
   stringsAsFactors = FALSE
)

# Menambah baris Data.
emp.finaldata <- rbind(emp.data,emp.newdata)
print(emp.finaldata)
```
**Mengurutkan Isi DataFrame**
```{}
# Membuat Data Frame.
df<-mtcars
print(df)
# Urutkan berdasar kolom mpg
newdata1 <- df[order(mpg),]
print(newdata1)
# Urutkan berdasar kolom mpg and cyl
newdata2 <- df[order(mpg, cyl),]
print(newdata2)
#Urutkan berdasar kolom mpg (menaik) and cyl (menurun)
newdata3 <- df[order(mpg, -cyl),]
print(newdata3)
```

## Menggabungkan Dua Data Frame
**Syntax untuk menggabungkan dua Data Frame**
```
merge(x, y, by.x = x, by.y = y)
Argumen:
-x: Data Frame Utama
-y: Data Frame yang akan digabungkan
-by.x: Kolom yang digunakan untuk menggabungkan dalam data frame x. Kolom x untuk digabungkan
-by.y: Kolom yang digunakan untuk menggabungkan dalam data frame y. Kolom y untuk digabungkan

```
**Contoh**
```{r}

# Data Frame Utama {Producers}
producers <- data.frame(   
    surname =  c("Spielberg","Scorsese","Hitchcock","Tarantino","Polanski"),    
    nationality = c("US","US","UK","US","Poland"),    
    stringsAsFactors=FALSE)

# Data Frame yang akan digabungkan
movies <- data.frame(    
    surname = c("Spielberg",
		"Scorsese",
                "Hitchcock",
              	"Hitchcock",
                "Spielberg",
                "Tarantino",
                "Polanski"),    
    title = c("Super 8",
    		"Taxi Driver",
    		"Psycho",
    		"North by Northwest",
    		"Catch Me If You Can",
    		"Reservoir Dogs","Chinatown"),                
     		stringsAsFactors=FALSE)

# Menggabungkan Dua Data Frame 
m1 <- merge(producers, movies, by.x = "surname")
m1
dim(m1)

# Mengganti nama kolom "movies" 
colnames(movies)[colnames(movies) == 'surname'] <- 'name'

# Menggabungkan dengan kata kunci lainnya
m2 <- merge(producers, movies, by.x = "surname", by.y = "name")
head(m2)

# Menambah data producers
add_producer <-  c('Lucas', 'US')
producers <- rbind(producers, add_producer)

# Melakukan gabungan parsial
m3 <-merge(producers, movies, by.x = "surname", by.y = "name", all.x = TRUE)
m3

```

### Referensi

[http://www.r-tutor.com/r-introduction/data-frame](http://www.r-tutor.com/r-introduction/data-frame)

[https://www.tutorialspoint.com/r/r_data_frames.htm](https://www.tutorialspoint.com/r/r_data_frames.htm)

[https://www.guru99.com/r-merge-data-frames.html](https://www.guru99.com/r-merge-data-frames.html)

[https://agungspratama.wordpress.com/2018/07/10/data-frame-pada-r/](https://agungspratama.wordpress.com/2018/07/10/data-frame-pada-r/)
























