---
title: "R Basics"
author: "Pusat Studi Data Sains (PSDS) Program Studi Matematika UAD"
date: "1/5/2021"
output: html_document
---

```{r setup, include=FALSE}
knitr::opts_chunk$set(echo = TRUE)
```

## Mengenal Software R

Assalamualaikum warahmatullahi wabarakatuh, Robbi Zidni Ilma Warzuqni Fahma, Aamiin
Semoga Allah senantiasa memberkahi kita, dan menganugerahkan kepada kita, Ilmu yang bermanfaat. Dalam modul ini, teman-teman akan belajar tentang pengenalan R. Penulis mengasumsikan bahwa temen-temen sudah terbiasa menggunakan software untuk melakukan proses penghitungan. Ya, memang sesederhana itu, R itu cuma seperti kalkulator saja. Tapi lebih advance. 
Buat temen-temen yang sudah mengenal Matlab, akan jauh lebih mudah. Modul ini disusun untuk temen-temen matematikawan yaa. So lets begin!

## Apa itu R?
R adalah bahasa pemrograman dan perangkat lunak untuk analisis statistika dan grafik. R dibuat oleh Ross Ihaka dan Robert Gentleman di Universitas Auckland, Selandia Baru, dan kini dikembangkan oleh R Development Core Team, di mana Chambers merupakan anggotanya. R mendapatkan namanya dari dua orang  pembuatnya (Robert Gentleman dan Ross Ihaka)

Bahasa R kini menjadi standar de facto di antara statistikawan digunakan untuk pengembangan perangkat lunak statistika, serta digunakan secara luas untuk pengembangan perangkat lunak statistika dan analisis data

## R dan R Studio
R adalah bahasa pemrogramannya. Software R adalah software untuk menggunakan bahasa R. Software paling sederhana untuk bahasa pemrograman R adalah R console. Ini hanya berupa satu buah windows untuk coding input dan sebuah windows untuk output. R Studio membuat R semakin mudah digunakan. R Studio merupakan software dengan antarmuka yang jauh lebih lengkap. Untuk selengkapnya coba kunjungi link berikut:

[Antar Muka R Studio](https://geospasialis.com/cara-menggunakan-rstudio/)


## Mulai Coding Pertamamu
Pertama, temen-temen akan mencoba pengalaman melakukan coding dengan R. Untuk matematikawan, kita mulai dengan operasi matematika sederhana.


### Operasi Matematika Sederhana

```{r}
# Setelah tanda Pagar, Kode tidak dijalankan, Ini hanya pagar
# Boleh diedit kok, beneran
6 + 2 # => 8
7 - 8 # => -1
9 / 2 # => 4.5
6 * 2 # => 12

```
### Fungsi Aritmatika Dasar
* Fungsi Logaritma dan Eksponensial : log2(x), log10(x), exp(x)
* Fungsi Trigonometri: cos(x), sin(x), tan(x), acos(x), asin(x), atan(x)
* Fungsi Matematika Lainnya: abs(x): absolute value; sqrt(x): square root.

```{r}
log10(10) # => 1
abs(-3)   # => 3
sqrt(9)   # => 3
```

### Variabel
Dalam matematika, temen-temen pasti atu donk Variabel. Nah untuk membuat, atau menuliskan variable maka ditulis dengan :
```
"nama_variabel" <- nilai
```
Isi variabel biasanya numeric, tapi bisa juga berupa character, string, atau bahkan tipe data lainnya.

```{r}
Harga_apple <- 2 #Membuat Variabel
Harga_apple      #Menampilkan Nilai Variabel

Rasulullah <- "Muhammad" #Membuat Variabel
Rasulullah               #Menampilkan Nilai Variabel

#Coba dihapus tanda pagar di bawah ini!!!

#2ikan <- 5000 #Harusnya Error, Kenapa yaaa?
```
### Tipe Data Dasar Pada R

* numeric 
* character
* logical

```{r}
my_age <- 28                   # Variabel Numeric
my_age
my_name <- "Nicolas"           # Variabel Character
my_name
is_datascientist <- TRUE       # Variabel Logical (TRUE/FALSE)
is_datascientist
```
### Vektor pada R

Vektor: kombinasi beberapa nilai (numerik, karakter, atau logika)

* Fungsi untuk membuat/menggabungkan vector: c() 
* Untuk data hilang, ada dua jenis: NA (not available) and NaN (not a number)
* Mengambil sebagian element vector: my_vector[i] untuk mengambil element ke-i
* Fungsi-sungi kalkulasi vektor: max(x), min(x), range(x), length(x), sum(x), mean(x), prod(x), sd(x), var(x), sort(x)

```{r}
# Membuat Vektor Numeric
friend_ages     <- c(27, 25, 29, 26)
mean(friend_ages) # => 26.75
max(friend_ages)  # => 29
length(friend_ages) # => 4

# Membuat Vektor Charakter
nama_mahasiswa   <- c("Budi", "Cahyadi", "Dedi")
# Mengakses Elemen Vektor
nama_mahasiswa
nama_mahasiswa[2]
nama_mahasiswa[2:3]
```
### Matriks Pada R
* Matriks adalah susunan bilangan menurut baris dan kolom. 
* Matriks pada R harus merupakan kombinasi beberapa vektor dengan tipe yang sama (numerik, karakter atau logika).

*Fungsi-fungsi terkait matriks pada R: matrix(), cbind(), rbind(), rownames(), colnames()

*Mengecek dan mengkonversi: is.matrix(), as.matrix()
*Transpose  matriks: t()
*Melihat dimensi/ukuran matriks: ncol(), nrow(), dim()
*Mengambil subset matriks: my_data[row, col]
*Fungsi operasi pada matriks: rowSums(), colSums(), rowMeans(), colMeans(), apply()

```{r}
A <- matrix(c(1,2,3,4), # Isi Matriks
            nrow = 2,   # Jumlah Baris
            ncol = 2,   # Jumlah Kolom
            byrow = TRUE) # Dibuat berdasarkan Baris
print("matriks A")
A                       # Menampilkan matriks

B <- matrix(c(1,2,3,4), # Isi Matriks
            nrow = 2,   # Jumlah Baris
            ncol = 2,   # Jumlah Kolom
            byrow = FALSE) # Dibuat berdasarkan Kolom
print("matriks B")
B


C <- matrix(c(1,2,3,4), # Isi Matriks
            nrow = 5,   # Jumlah Baris
            ncol = 4,   # Jumlah Kolom
            byrow = TRUE) # Dibuat berdasarkan Baris
print("matriks C")
C                       # Menampilkan matriks

D <- matrix(c(1,2,3,4), # Isi Matriks
            nrow = 4,   # Jumlah Baris
            ncol = 5,   # Jumlah Kolom
            byrow = FALSE) # Dibuat berdasarkan Kolom
print("matriks D")
D


```
### Faktor pada R
* Faktor: mengelompokkan variabel dalam data(level)
* Fungsi untuk membuat faktor: factor(), levels()
* FUngsi untuk Check dan Konversi: is.factor(x), as.factor(x)
* Operasi pada faktor:summary(), table(), tapply()

```{r}
# Membuat faktor
friend_groups <- factor(c("grp1", "grp2", "grp1", "grp2"))
levels(friend_groups) # => "grp1", "grp2"
# menghitung rata-rata
friend_ages <- c(27, 25, 29, 26)
tapply(friend_ages, friend_groups, mean)

```
### Data Frame pada R
* Data Frame: seperti matriks tetapi dapat memiliki kolom dengan tipe berbeda
* Fungsi untuk membuat data frame: data.frame()
* FUngsi untuk Check dan Konversi: is.data.frame(), as.data.frame()
* Transpose  data frame: t()
* Subset  data frame: my_data[row, col], subset(), attach() and detach()
* Mengekstend data frame: $, cbind(), rbind()
* Fungsi operasi pada data frame numerik: rowSums(), colSums(), rowMeans(), colMeans(), apply()

```{r}
nama <- c("Ana","Banu", "Cici", "Dido", "Erik")
tahun <- c(1992,1995,1993,1999,1994)
lahir <- data.frame(nama, tahun)
lahir

summary(lahir)
```

### Lists pada R
* List : kumpulan objek, yang dapat berupa vektor, matriks, data frame,
* Fungsi untuk membuat List: list()

```{r}
my_family <- list(
  mother = "Veronique", 
  father = "Michel",
  sisters = c("Alicia", "Monica"),
  sister_age = c(12, 22)
  )
# Print
my_family
# Subset
my_family$mother
```

### Referensi

[http://www.sthda.com/english/wiki/r-basics-quick-and-easy](http://www.sthda.com/english/wiki/r-basics-quick-and-easy)

[https://thinkstudioo.blogspot.com/2017/12/data-frame-pada-bahasa-r.html](https://thinkstudioo.blogspot.com/2017/12/data-frame-pada-bahasa-r.html)

[https://id.wikipedia.org/wiki/R_(bahasa_pemrograman)](https://id.wikipedia.org/wiki/R_(bahasa_pemrograman))