---
title: "Visualisasi Plotly R"
author: "Pusat Studi Data Sains (PSDS) Program Studi Matematika UAD"
date: "1/6/2021"
output: html_document
---

```{r setup, include=FALSE}
knitr::opts_chunk$set(echo = TRUE)
```

# Pengenalan Plotly

Plotly adalah salah satu modul untuk visualisasi pada python dan R. Package ini memiliki kelebihan untuk membuat visualisasi data yang interaktif. Informasi lengkap mengenai package ini bisa diperoleh di link di bawah ini:

[https://plotly.com/r](https://plotly.com/r/)

Package lain untuk visualisasi yang biasa digunakan adalah ggplot dan ggplot2

## Scatter Plot
Scatter Plot adalah plot berupa titik-titik data dalam dimensi 2 ataupun 3. Tujuan melakukan plot dalam bentuk ini adalah melihat sebaran data, melihat pola-pola sebaran data dalam bentuk kelompok, bisa juga untuk melihat pola keterkaitan(korelasi), ataupun kedekatan antar titik data. Pada modul ini kita akan mempelajari visualisasi data untuk 2 dimensi dulu.

Secara umum, susunan sytax untuk Scater Plot pada Modul PlotLy adalah sebagai berikut:

**Visualisasi data 2 vektor (vektor sumbu x dan vektor sumbu y)**
```{r}
library(plotly)
#Membuat scatter plot 
fig <- plot_ly(x = ~c(1,2,3,4,5,6,7,8),           #Sumbu x
               y = ~c(10,29,34,32,56,45,20,34))   #Sumbu y
#Menambah judul dan annotasi
fig <- fig %>% layout(title = 'Scatter Plot',     #Judul gambar
         xaxis = list(title = 'X',                #Label sumbu x
                      zeroline = TRUE,
                      range = c(0, 10)),
         yaxis = list(title = 'Y',                #Label sumbu y
                      range = c(0,50)))
#Menampilkan hasil visualisasi
fig
```
**Visualisasi data 2 vektor dalam DataFrame**
```{r}
library(plotly)
#Membuat scatter plot 
fig <- plot_ly(data = iris,               #Data Frame yang digunakan
               x = ~Sepal.Length,         #Sumbu x
               y = ~Petal.Length)         #Sumbu y
#Menambah judul dan annotasi
fig <- fig %>% layout(title = 'Iris Plot',     #Judul gambar
         xaxis = list(title = 'Sepal Length',  #Label sumbu x
                      zeroline = TRUE),
         yaxis = list(title = 'Petal Length'))  #Label sumbu y
#Menampilkan hasil visualisasi
fig
```
**Scatter Plot Dengan Kategori Berwarna**
```{r}
library(plotly)
#Membuat Scatter Plot
fig <- plot_ly(data = iris,                    #Data Frame
               x = ~Sepal.Length,              #Sumbu x
               y = ~Petal.Length,              #Sumbu y
               color = ~Species)               #Category
#Menambah judul dan annotasi
fig <- fig %>% layout(title = 'Iris Plot',     #Judul gambar
         xaxis = list(title = 'Sepal Length',  #Label sumbu x
                      zeroline = TRUE),
         yaxis = list(title = 'Petal Length')) #Label sumbu y
#Menamilkan hasil visualisasi
fig

```
## Line Plot
Line Plot atau Diagram garis digunakan untuk mevisualisasikan data dalam bentuk garis. Tujuannya adalah untuk melihat pergerakan sebuah data apakah menaik atau menurun.
**Line Plot Dasar**
```{r}
library(plotly)
#Menyiapkan Data
x <- c(1:100)
random_y <- rnorm(100, mean = 0)
data <- data.frame(x, random_y)
#Membuat line plot
fig <- plot_ly(data, x = ~x, y = ~random_y, type = 'scatter', mode = 'lines')

#Menambah judul dan annotasi
fig <- fig %>% layout(title = 'Line Plot',     #Judul gambar
         xaxis = list(title = 'X',             #Label sumbu x
                      zeroline = TRUE),
         yaxis = list(title = 'Y'))            #Label sumbu y
#Menampilkan hasil visualisasi
fig
```

**Line Plot COVID-19 Indonesia **
```{r}
library(httr)
library(ggplot2)
library(tidyr)
library(lubridate)
library(dplyr)
library(rjson)
library(leaflet)
library(RCurl)
library(plotly)

### Olah Data Line Plot

url_use <- GET("https://data.covid19.go.id/public/api/update.json")
data_raw <- content(url_use, as = "parsed", simplifyVector = TRUE)
tanggal_upadate<-data_raw$update$penambahan$created
tanggal_upadate = as.Date(tanggal_upadate)
tanggal_u <- day(tanggal_upadate)
bulan_u <- month(tanggal_upadate)
tahun_u <- year(tanggal_upadate)
cov_id_update <- data_raw$update 
lapply(cov_id_update, names)
tanggal   <- cov_id_update$harian$key
tanggal = as.POSIXct(tanggal / 1000, origin = "1970-01-01")
tanggal = as.Date(tanggal)
positif   <- cov_id_update$harian$jumlah_positif
dirawat   <- cov_id_update$harian$jumlah_dirawat
meninggal <- cov_id_update$harian$jumlah_meninggal
sembuh    <- cov_id_update$harian$jumlah_sembuh
positif_kum   <- cov_id_update$harian$jumlah_positif_kum
dirawat_kum   <- cov_id_update$harian$jumlah_dirawat_kum
meninggal_kum <- cov_id_update$harian$jumlah_meninggal_kum
sembuh_kum    <- cov_id_update$harian$jumlah_sembuh_kum


dataframe <- data.frame(tanggal, 
                        positif, 
                        meninggal, 
                        sembuh,
                        positif_kum, 
                        sembuh_kum, 
                        meninggal_kum)

names(dataframe)[names(dataframe) == "value"]   <- "KASUS"
names(dataframe)[names(dataframe) == "value.1"] <- "MENINGGAL"
names(dataframe)[names(dataframe) == "value.2"] <- "SEMBUH"
names(dataframe)[names(dataframe) == "value.3"] <- "AKUMULASI_KASUS"
names(dataframe)[names(dataframe) == "value.4"] <- "AKUMULASI_SEMBUH"
names(dataframe)[names(dataframe) == "value.5"] <- "AKUMULASI_MENINGGAL"

#print(dataframe)

new_dataframe <-
  dataframe[,1:4]%>% 
  rename(
    kasus_baru = KASUS,
    meninggal = MENINGGAL,
    sembuh = SEMBUH
  ) %>% 
  mutate(
    tanggal = as.Date(tanggal)
  )
#print(new_dataframe)

akumulasi <- 
  new_dataframe%>% 
  transmute(
    tanggal,
    akumulasi_kasus_aktif = cumsum(kasus_baru)- cumsum(sembuh) - cumsum(meninggal),
    akumulasi_sembuh = cumsum(sembuh),
    akumulasi_meninggal = cumsum(meninggal)
  )
#print(akumulasi)

bulanan <- new_dataframe %>% 
  count(
    tahun = year(tanggal),
    bulan_ke = month(tanggal),
    wt = kasus_baru,
    name="Kasus Baru"
  )
#print(bulanan)
```
```{r}
fig <- plot_ly(akumulasi, x = ~tanggal, y = ~akumulasi_kasus_aktif,
                   name="Akumulasi Kasus Aktif",
                   line = list(color = 'rgb(22, 96, 167)'), 
                   marker = list(color = 'rgb(22, 96, 167)'),
                   type = 'scatter', mode = 'lines+markers')
fig <- fig %>% add_trace(y = ~akumulasi_sembuh,
                         name = "Akumulasi Kasus Sembuh",
                         line = list(color = 'rgb(96, 167, 22)'), 
                         marker = list(color = 'rgb(96, 167, 22)'),
                         type = 'scatter', mode = 'lines+markers') 
fig <- fig %>% add_trace(y = ~akumulasi_meninggal, 
                         name = "Akumulasi Kasus Meninggal",
                         line = list(color = 'rgb(167, 1, 1)'), 
                         marker = list(color = 'rgb(167, 1, 1)'),
                         type = 'scatter', mode = 'lines+markers')
fig <- fig %>% layout(title = "Kasus Aktif, Sembuh, dan Meninggal Per-Hari",
                         xaxis = list(title = "Tanggal"),
                         yaxis = list (title = "Jumlah"))
    
fig
```

## Bar Plot
Bar plot atau diagram batang, diagra ini cocok untuk membandingkan nilai data yang cukup banyak. Berfungsi untuk melihat kenaikan atau penurunan data.

**Bar Plot Dasar**

```{r}
library(plotly)
#Membuat bar plot
fig <- plot_ly(
  x = c("giraffes", "orangutans", "monkeys"),     #Sumbu x
  y = c(20, 14, 23),                              #Sumbu y
  name = "SF Zoo",
  type = "bar"
)
fig <- fig %>% layout(title = "Bar Plot",
                         xaxis = list(title = "X"),
                         yaxis = list (title = "Y"))
#Menampilkan Hasil Visualisasi
fig

```
**Bar Plot COVID-19 Indonesia **

```{r}
fig = plot_ly(bulanan, 
              x=~bulan_ke, 
              y=~`Kasus Baru`, 
              type="bar", 
              name = "Kasus Baru")

fig <- fig %>% layout(
  title = "Tren Bulanan COVID-19 Nasional",
  xaxis = list(title = 'Bulan'),
  yaxis = list(title = 'Jumlah'))
    
fig

```

## Pie Plot
Visualisasi diagram lingkaran fokus untuk menampilkan perbandingan data. Lebih baik digunakan untuk jumlah variabel yang sedikit.

**Pie Plot Dasar**

```{r}
library(plotly)
#Menyiapkan Data
USPersonalExpenditure <- data.frame("Categorie"=rownames(USPersonalExpenditure), USPersonalExpenditure)
data <- USPersonalExpenditure[,c('Categorie', 'X1960')]
#Pie plot
fig <- plot_ly(data, 
               labels = ~Categorie, 
               values = ~X1960, 
               type = 'pie')

fig <- fig %>% layout(
  title = 'United States Personal Expenditures by Categories in 1960',
  xaxis = list(showgrid = FALSE, zeroline = FALSE, showticklabels = FALSE),
  yaxis = list(showgrid = FALSE, zeroline = FALSE, showticklabels = FALSE))

fig

```
**Pie Plot COVID-19 DIY**
```{r}
#Menyiapkan data
prov="DAERAH_ISTIMEWA_YOGYAKARTA"
link <- "https://data.covid19.go.id/public/api/prov_detail_"
json_t <- ".json"
url_prov <- paste(link,prov,json_t,sep="")
url_use <- GET(url_prov)
data_raw <- content(url_use, as = "parsed", simplifyVector = TRUE)
    
gejala<-data_raw$data$kasus$gejala$list_data
    
gejala$doc_count<-round(gejala$doc_count, digits=2)
names(gejala)[names(gejala) == "key"] <- "Gejala"

#Pie plot
fig <- plot_ly(gejala, 
               labels = ~Gejala, 
               values = ~doc_count, 
               type = 'pie')

fig <- fig %>% layout(
  title = 'Penyakit Gejala COVID-19 DIY',
  xaxis = list(showgrid = FALSE, zeroline = FALSE, showticklabels = FALSE),
  yaxis = list(showgrid = FALSE, zeroline = FALSE, showticklabels = FALSE))

fig

```


### Referensi
[https://plotly.com](https://plotly.com)